臺灣臺中地方法院民事判決
111年度簡上附民移簡字第70號
原      告  林煇國  

訴訟代理人  蔡奕平律師
            蔡得謙律師
被      告  林鼎淇  
上列當事人間請求損害賠償事件，原告提起刑事附帶民事訴訟（
111年度簡上附民字第25號），經本院刑事庭移送前來，本院於
民國111年10月28日言詞辯論終結，判決如下：
    主    文
被告應給付原告新臺幣3萬6千元，及自民國111年5月6日起至清
償日止，按年息百分之5計算之利息。
原告其餘之訴駁回。
    事實及理由
一、原告主張：被告為原告之遠房堂侄，因對家族祭祀公業事務
    處理結果不滿，於民國110年10月10日18時許，騎乘機車行
    經原告位於臺中市○○區○○街000號之倉庫後2、3分鐘，仍覺
    心有不甘，遂基於公然侮辱、傷害、恐嚇危害安全之犯意，
    下車徒步走回上址門口，在該不特定人得共見共聞之處，先
    行辱罵「林煇國，幹你娘」後，再以徒手毆打原告頭部及背
    部數下，造成原告受有頭皮鈍傷、背挫傷之傷害結果，旋即
    轉身準備攻擊原告之友人羅子軒（傷害羅子軒部分，未據告
    訴）時，遭羅子軒壓制在地，竟又另行口出「林煇國，我要
    拿槍把你全家人都殺掉」、「要拿槍跟你輸贏」等加害原告
    及其家人生命安全之言語，致原告心生畏懼【案經本院111
    年度豐簡字第30號刑事簡易判決、111年度簡上字第120號刑
    事判決原告所犯公然侮辱罪處罰金新臺幣（下同）4千元、
    所犯傷害罪處拘役40日、所犯恐嚇危害安全罪處拘役30日確
    定】。爰依民法第184條第1項前段、第195條第1項之規定提
    起本件訴訟等語。並起訴聲明求為判決：被告應給付原告20
    萬元，及自起訴狀繕本送達翌日起至清償日止，按年息百分
    之5計算之利息。
二、被告抗辯：伊不爭執刑事判決所認定之事實，伊已經60幾歲
    ，現在服勞動役彌補過失，其餘時間打零工、有工作才有錢
    、經濟不穩定、沒有財產有卡債，伊能力僅能負擔3萬元。
    並聲明求為判決：原告之訴駁回。　　
三、兩造爭執不爭執事項（見本院卷第40頁）：
（一）兩造不爭之事項：被告為原告之遠房堂侄，因對家族祭祀
      公業事務處理結果不滿，於110年10月10日18時許，騎乘
      機車行經原告位於臺中市○○區○○街000號之倉庫後2、3分
      鐘，仍覺心有不甘，遂基於公然侮辱、傷害、恐嚇危害安
      全之犯意，下車徒步走回上址門口，在該不特定人得共見
      共聞之處，先行辱罵「林煇國，幹你娘」後，再以徒手毆
      打原告頭部及背部數下，造成原告受有頭皮鈍傷、背挫傷
      之傷害結果，旋即轉身準備攻擊原告之友人羅子軒時，遭
      羅子軒壓制在地，竟又另行口出「林煇國，我要拿槍把你
      全家人都殺掉」、「要拿槍跟你輸贏」等加害原告及其家
      人生命安全之言語，致原告心生畏懼。
（二）本件爭點：原告請求慰撫金20萬元，被告抗辯金額過高，
      本件精神慰撫金以多少為宜？
四、本院之判斷：
（一）原告主張被告有於上開時地，因對家族祭祀公業事務處理
      結果不滿，對原告辱罵「林煇國，幹你娘」、徒手毆打原
      告頭部及背部數下，造成原告受有頭皮鈍傷、背挫傷之傷
      害結果，於遭訴外人羅子軒壓制在地後，另又對原告口出
      「林煇國，我要拿槍把你全家人都殺掉」、「要拿槍跟你
      輸贏」等加害原告及其家人生命安全之言語，致原告心生
      畏懼等事實，為兩造所不爭執，堪信為真。
（二）因故意或過失，不法侵害他人之權利者，負損害賠償責任
      ；不法侵害他人之身體、健康、自由、名譽，被害人雖非
      財產上之損害，亦得請求賠償相當之金額，民法第184條
      第1項前段、第195條第1項前段分別定有明文。而稱名譽
      者，指人在社會上評價，通常指其人格在社會生活上所受
      的尊重。是稱侵害名譽者，指以言語、文字、漫畫或其他
      貶損他人在社會上的評價，使其受到憎惡、蔑視、侮辱、
      嘲笑、不齒與其往來。此即名譽之受侵害必有使人在社會
      上的評價之低落之程度，始足當之。被告以「林煇國，幹
      你娘」等語辱罵原告，足使原告受到侮辱或嘲笑，使其社
      會評價低落，堪認被告所為侵害原告之名譽權。查，被告
      上揭侵害原告身體、健康、自由及名譽，既經定認，則原
      告依此請求被告賠償精神慰撫金，自屬有據。本院審酌原
      告國小畢業，從事務農，目前與配偶一同生活，偶與兒子
      及媳婦、孫子共同生活，年所得為9萬6千元，名下有房屋
      1間、土地、田賦數筆、汽車1輛；而被告高中畢業，打臨
      時工從事水電，月收入為1至2萬元，目前1人生活等情，
      業據兩造陳明在卷（見本院卷第53、58頁），並有本院調
      閱之兩造稅務電子匣門財產所得調件明細表可稽。本院審
      酌前述兩造之身分地位、教育及智識程度、經濟狀況、被
      告侵害原告身體、健康、自由、名譽之行為態樣及原告所
      受精神上痛苦等一切情狀，認上訴人請求精神慰撫金3萬6
      千元尚屬適當，逾此之請求，為屬過高。
（三）按給付有確定期限者，債務人自期限屆滿時起，負遲延責
      任。給付無確定期限者，債務人於債權人得請求給付時，
      經其催告而未為給付，自受催告時起，負遲延責任。其經
      債權人起訴而送達訴狀，或依督促程序送達支付命令，或
      為其他相類之行為者，與催告有同一之效力，民法第229
      條第1項及第2項定有明文。又遲延之債務，以支付金錢為
      標的者，債權人得請求依法定利率計算之遲延利息，但約
      定利率較高者，仍從其約定利率，應付利息之債務，其利
      率未經約定，亦無法律可據者，週年利率為百分之5，民
      法第233條第1項及第203條亦有明文。查，本件原告對被
      告之損害賠償請求權，核屬無確定期限之給付，既經原告
      起訴而送達訴狀，且起訴狀繕本已於於111年5月5日送達
      被告，為被告所承，有中華郵政掛號郵件收件回執影本在
      卷可佐（見本院卷第40、43頁），被告迄未給付，自應負
      遲延責任。從而，原告就本件遲延利息部分，請求被告給
      付自同年月6日起至清償日止，按年息百分之5計算之法定
      遲延利息，自屬有據。　
五、綜上所述，原告依侵權行為之法律關係，請求被告給付3萬6
    千元，及自111年5月6日起至清償日止，按年息百分之5計算
    之利息，為有理由，應予准許；逾此範圍所為之請求，則無
    理由，應予駁回。
六、本件事證已臻明確，兩造其餘攻擊防禦方法及舉證，核與判
    決結果不生影響，爰不逐一論述，附此敘明。
七、本件原告提起刑事附帶民事訴訟，而由本院刑事庭依刑事訴
    訟法第504條第1項之規定，裁定移送前來，依同條第2項規
    定免繳裁判費，本件於本院審理期間，亦未滋生其他訴訟必
　　要費用，自毋庸為訴訟費用負擔之諭知，併此敘明。
中　　華　　民　　國　　111 　年　　11　　月　　25　　日
          　　　  民事第一庭    審判長法  官  許石慶

                                      法  官  江彥儀

                                      法  官  王詩銘
正本係照原本作成。
本件不得上訴。　　　　　　　　　　　　　　　　　　　
中　　華　　民　　國　　111 　年　　11　　月　　28　　日
                                      書記官  林玟君